臺灣新北地方法院民事判決　　　　　　110年度簡上字第153號
上　訴　人　李祐承　

被上訴人　　廖文忠　
　　　　　　陳惠雲　
上列當事人間請求返還不當得利等事件，上訴人對於民國110年2
月22日本院板橋簡易庭109年度板簡字第1983號第一審判決提起
上訴，本院於110年10月26日言詞辯論終結，判決如下：
    主      文
上訴駁回。
第二審訴訟費用由上訴人負擔。
    事實及理由
一、上訴人主張：
  ㈠上訴人於民國109年5月7日購買109年4月出廠、本田廠牌、
    車牌號碼000-0000號之HR-V汽車（下稱系爭HR-V汽車），新
    車原價新臺幣（下同）777,000元，上訴人實際支付725,000
    元；嗣後上訴人於109年5月15日以615,000元之價格，出賣
    系爭HR-V汽車予被上訴人廖文忠。另上訴人於109年5月14日
    ，以380,000元之價格，向被上訴人廖文忠之配偶即被上訴
    人陳惠雲，購買101年8月出廠、豐田廠牌、車牌號碼000-00
    00號之CAMRY汽車（下稱系爭CAMRY汽車）。
  ㈡系爭HR-V汽車部分：
    依一般車輛買賣習慣，上訴人出賣系爭HR-V汽車，應由被上
    訴人廖文忠負責繳納109年度之牌照稅、燃料稅，上訴人已
    於109年5月14日交付現金15,000元予被上訴人廖文忠以支應
    上開稅費，被上訴人廖文忠卻僅退還7,000元，尚餘8,000元
    未還，爰依契約關係（一般買賣常規），請求被上訴人返還
    之。
  ㈢系爭CAMRY汽車部分：
    ⒈與系爭CAMRY汽車相同型號、出廠年份之汽車，於109年賣
      出之價格約為100,000元至150,000元之間，且系爭CAMRY
      汽車為營業車，被上訴人曾保證系爭CAMRY汽車非營業車
      ，然卻以380,000元之不合理價格，出賣予上訴人。
    ⒉上訴人取得系爭CAMRY汽車後，便駛上高速公路欲返回桃
      園龍潭，卻發現輪胎跳動異音嚴重，品質不堪正常使用，
      上訴人害怕行駛途中爆胎、車輛翻覆，危害安全，遂折返
      土城，更換四輪新輪胎、煞車鼓片，分別花費9,200元、
      1,500元。
    ⒊又不論購買新車與否，交車前賣方應更換機油、變速箱機
      油予買受人正常使用。上訴人於109年5月16日至被上訴人
      所指定之千倫汽車廠保修，支付該等費用計4,620元，被
      上訴人應退還上訴人。
    ⒋109年5月19日上訴人發現煞車油管產生水泡，前往龍潭富
      有汽車修理廠檢查，經師傅檢查結果必須維修項目為更換
      水箱液1,000元、清洗噴油嘴及燃燒室1,800元、更換火星
      塞4只1,500元、更換煞車油800元，以及清洗冷氣管路、
      灌冷煤及冷凍油、更換冷氣心3,000元，共計8,100元。
    ⒌另駕駛座前擋隔熱紙破損2小洞，更換最便宜一片需2,000
      元。
    ⒍系爭CAMRY汽車有上開瑕疵，應減少價金200,000元，爰依
      不當得利之法律關係，請求被上訴人返還。又上訴人已支
      付前開修繕瑕疵費用，併依瑕疵修補之損害賠償法律關係
      ，請求被上訴人賠償25,000元。
二、被上訴人抗辯：
  ㈠被上訴人為夫妻，共同經營「連勝實業社」（負責人：陳惠
    雲），從事中古汽車販售。不爭執以615,000元之價格，向
    上訴人買受系爭HR-V汽車；另以380,000元之價格，出賣系
    爭CAMRY汽車予上訴人。
  ㈡系爭HR-V汽車部分：
    系爭HR-V汽車為領牌車、已完稅，故被上訴人係以包含該年
    度牌照稅、燃料稅之總價615,000元，向上訴人購買系爭HR-
    V汽車，買賣契約亦載明由上訴人負責繳清該年度之牌照稅
    、燃料稅，被上訴人並無溢收。上訴人所交付之15,000元，
    乃係支付系爭CAMRY汽車之牌照稅、燃料稅，以及其他相關
    稅費，該部分業經被上訴人提供相關支付憑證結算，並無疑
    義。被上訴人廖文忠退還上訴人7,000元，乃係不欲與上訴
    人再做爭執之故。
  ㈢系爭CAMRY汽車部分：
    ⒈依Toyota認證中古車國都陽明所之銷售網頁顯示，與系爭
      CAMRY汽車同型號、出廠年份之汽車市場行情價為408,000
      元；且系爭CAMRY汽車係長租車，符合買賣契約所約定「
      非計程車」之品質，故系爭CAMRY汽車之售價並非顯不相
      當。
    ⒉系爭CAMRY汽車係以實況交車，買賣當時已向上訴人告知
      輪胎、煞車片以監理站驗車過件為主，且監理站亦已檢驗
      通過為安全範圍；交車時，亦有告知上訴人輪胎有聲音，
      請自行保養更換。至上訴人所主張之清洗水箱、更換水箱
      、更換機油、變速箱油等，均屬正常自行保養之範圍；而
      擋風玻璃隔熱紙有破洞部分，交車時並無此瑕疵。
三、上訴人於原審聲明：被上訴人應連帶給付上訴人233,000元
    ，及自起訴狀繕本送達翌日起至清償日止，按週年利率5％
    計算之利息；被上訴人於原審均答辯聲明：上訴人之訴駁回
    。原審判決上訴人全部敗訴，上訴人不服，提起上訴並聲明
    ：㈠原判決廢棄。㈡被上訴人應連帶給付上訴人233,000元
    ，及自起訴狀繕本送達翌日起至清償日止，按週年利率5％
    計算之利息；被上訴人則均答辯聲明：上訴駁回。
四、不爭執事項（見簡上卷第107頁）：
  ㈠上訴人於109年5月14日以380,000元向被上訴人陳惠雲購入
    車牌號碼000-0000號CAMRY汽車（出廠年份：101年8月；即
    系爭CAMRY汽車），並簽立中古汽車（介紹買賣）合約書（
    下稱系爭CAMRY汽車買賣契約，見原審卷第25頁）。
  ㈡上訴人於109年5月15日以615,000元出賣車牌號碼000-0000
    號HR-V汽車（出廠年份：109年4月；即系爭HR-V汽車）予被
    上訴人廖文忠，並簽立中古汽車（介紹買賣）合約書（下稱
    系爭HR-V汽車買賣契約，見原審卷第19頁）。
  ㈢被上訴人廖文忠退還上訴人系爭HR-V汽車價款7,000元。
  ㈣上訴人於109年5月15日更換系爭CAMRY汽車之四輪輪胎、煞
    車鼓片，花費9,200元、1,500元。
  ㈤上訴人於109年5月19日維修系爭CAMRY汽車，項目及花費如
    下：更換水箱液1,000元、清洗噴油嘴及燃燒室1,800元、更
    換火星塞4只1,500元、更換煞車油800元，另冷氣清洗管路
    、灌冷媒及冷凍油、更換冷氣心3,000元。
  ㈥上訴人於109年5月25日將系爭CAMRY汽車以250,000元出賣予
    他人。
  ㈦被上訴人廖文忠於109年5月15日將系爭HR-V汽車以625,000
    元出賣予他人。
五、本院之判斷：
  ㈠系爭HR-V汽車之109年度牌照稅、燃料稅應由上訴人負擔，
    上訴人依買賣關係請求被上訴人返還，為無理由：
    ⒈上訴人固主張其於109年5月14日簽約當日，有另行、重複
      交付系爭HR-V汽車之稅費15,000元現金予被上訴人廖文忠
      等語（見簡上卷第131頁），然其復自承：僅交付被上訴
      人廖文忠一筆15,000元現金、買受系爭CAMRY汽車所要負
      擔的代價是價金380,000元以及稅費約15,000元等情在卷
      （見簡上卷第131至132頁）；再參上訴人與被上訴人陳惠
      雲之系爭CAMRY汽車買賣契約，簽約日為109年5月14日、
      附註約定：「㈠該車109年度全期牌照稅由乙方（即上訴
      人，下同）負責繳清。㈡該車109年度全期燃料費由乙方
      負責繳清。…稅金收15,000元（5/14廖文忠）」，並經上
      訴人、被上訴人陳惠雲（由被上訴人廖文忠代行）簽名於
      上（見原審卷第25頁），互參以觀，上訴人所交付之15,0
      00元現金，應係用以支應系爭CAMRY汽車之109年度牌照稅
      、燃料稅及相關過戶費用，與系爭HR-V汽車稅費無關。再
      者，系爭HR-V汽車之109年度牌照稅、燃料稅，業於上訴
      人109年5月7日向原廠購買、辦理新車過戶時支付完畢，
      此經兩造陳明一致（見簡上卷第108、131、133頁），而
      上訴人買賣系爭HR-V汽車時為69歲，具有相當智識、經驗
      ，當無重複交付系爭HR-V汽車109年度牌照稅、牌照稅之
      理；被上訴人廖文忠雖於事後退還系爭HR-V汽車價款7,00
      0元予上訴人（見不爭執事項㈢），依其所述係為息事寧
      人之故，經核無悖於一般商業交易決定，而該等事後協調
      之結果，本無法據以推論上訴人主張其有另行、重複交付
      系爭HR-V汽車109年度牌照稅、燃料稅15,000元現金予被
      上訴人廖文忠乙情為真，亦難執此為有利上訴人之認定。
      依上開事證可見上訴人並未有另行、重複交付系爭HR-V汽
      車之109年度牌照稅、燃料稅予被上訴人廖文忠，上訴人
      自無從請求被上訴人廖文忠返還該筆款項。
    ⒉至上訴人另主張依一般車輛買賣習慣、一般買賣常規，系
      爭HR-V汽車之109年度牌照稅、燃料稅應由被上訴人廖文
      忠負責繳納等語，觀諸系爭HR-V汽車買賣契約已約明：「
      ㈠該車109年度全期牌照稅由甲方（即上訴人，下同）負
      責繳清。㈡該車109年度全期燃料費由甲方負責繳清。…
      」，並經上訴人、被上訴人廖文忠簽名於上（見原審卷第
      19頁），是系爭HR-V汽車之109年度牌照稅、燃料稅業經
      上訴人、被上訴人廖文忠合意由上訴人負擔，上訴人此部
      分之主張，當無可採。
    ⒊上訴人與被上訴人廖文忠就系爭HR-V汽車109年度牌照稅
      、燃料稅，既已合意由上訴人負擔，且上訴人亦無額外、
      重複交付系爭HR-V汽車稅費款項，則上訴人主張依契約關
      係、一般買賣常規，請求被上訴人廖文忠退還系爭HR-V汽
      車109年度牌照稅、燃料稅，洵屬無據。
  ㈡被上訴人陳惠雲交付系爭CAMRY汽車時，系爭CAMRY汽車無「
    約定現況」外之瑕疵，上訴人主張減少價金並請求賠償瑕疵
    修補損害，為無理由：
    ⒈按物之出賣人對於買受人，應擔保其物依民法第373條之
      規定危險移轉於買受人時無滅失或減少其價值之瑕疵，亦
      無滅失或減少其通常效用或契約預定效用之瑕疵；出賣人
      並應擔保其物於危險移轉時，具有其所保證之品質；買受
      人於契約成立時，知其物有民法第354條第1項所稱之瑕疵
      者，出賣人不負擔保之責，民法第354條第1項前段、第2
      項、第355條第1項分別定有明文。又中古車買賣實務上使
      用之「現況交車」，通常係作為減少或免除出賣人物之瑕
      疵擔保責任之判斷依據，揆其意旨，乃係指對於出賣人出
      賣之車輛，於簽約時，就車輛物理存在性質，包括車輛之
      全部外表、車室內部狀況、引擎、輪胎、底盤有無凹痕或
      撞過的痕跡等，可任由買受人依肉眼觀察，或用手觸摸，
      甚至試駕，均以交付車輛當時之現況為據。是以，買賣標
      的物之車輛縱有約定現況內之缺損或不足，亦是當事人間
      買賣合意之射程範圍，要無認屬「瑕疵」之理，更非所謂
      「物之瑕疵」；縱買受人於買受後因該瑕疵而遭受不利益
      ，惟既屬買受人於買受時所得評估及預見，自不得因此主
      張損害或請求給付。
    ⒉觀諸系爭CAMRY汽車買賣契約第5條約定：「經雙方買賣同
      意，甲方（即被上訴人陳惠雲，下同）以現車、現況、現
      里程數及配備交付乙方（即上訴人，下同），乙方不得主
      張異議」、備註約定：「保證無重大事故（原鈑件）、無
      泡水、無車身引擎變造、保證公里數、全車車身條碼均在
      、非計乘車（應為「計程車」之誤），保固需到指定保養
      廠啟用保固，保固引擎變速箱，…」，並經上訴人、被上
      訴人陳惠雲簽名於上（見原審卷第25頁），足見上訴人與
      被上訴人陳惠雲業就系爭CAMRY汽車之物之瑕疵擔保責任
      範圍有所合意，自應以上開合意內容規範其等間就系爭
      CAMRY汽車買賣瑕疵之權義關係。
    ⒊原告主張系爭CAMRY汽車輪胎跳動異音嚴重，品質不堪正
      常使用，須更換四輪新輪胎、煞車鼓片；且煞車油管產生
      水泡，須更換水箱液、火星塞、煞車油、清洗噴油嘴及燃
      燒室，清洗冷氣管路、灌冷煤及冷凍油、更換冷氣心；另
      駕駛座前擋隔熱紙破損2小洞等節，固提出千倫保修維修
      工單、富有汽車修理廠電腦檢修快速服務價格表、億成輪
      胎輪胎檢查表等件為證（見原審卷第27、29、47頁），惟
      查：
      ⑴縱認系爭CAMRY汽車確有「輪胎跳動異音」、「煞車油
        管產生水泡」等缺損，然參以原告主張之維修內容即更
        換輪胎、煞車鼓片、水箱液、火星塞、煞車油、清洗噴
        油嘴及燃燒室，清洗冷氣管路、灌冷煤及冷凍油、更換
        冷氣心等項觀之，均屬一般車輛車體零件（耗損品）之
        更換與保養，足見上開缺損應屬一般中古車常見之正常
        老舊，無涉重大事故、泡水、引擎變造，而屬約定現況
        內之缺損或不足。況且，系爭CAMRY汽車於交付予上訴
        人前，曾駛至交通部公路總局臺北區監理所檢驗，前輪
        定位及偏滑度、煞車力、煞車平衡度均符合法令而判定
        合格，此有系爭CAMRY汽車109年5月15日檢驗紀錄表在
        卷可按（見簡上卷第113至115頁），益徵系爭CAMRY汽
        車尚可正常行駛、無不堪使用之情，而具備一般中古車
        之通常效用。
      ⑵至上訴人主張之「前擋隔熱紙破損」缺損部分，理應可
        依肉眼觀察得悉，原告既未於交付系爭CAMRY汽車時予
        以爭執，則該等缺損是否確實存在，實已存疑。縱令系
        爭CAMRY汽車前擋隔熱紙破損乙節屬實，因上訴人與被
        上訴人陳惠雲業已合意以系爭CAMRY汽車現況為物之瑕
        疵擔保範圍，類同「前擋隔熱紙破損」該等依肉眼觀察
        可悉之車況，當屬約定現況內之缺損，尚非所謂「物之
        瑕疵」，上訴人自不得據此主張損害而為請求。
    ⒋另關於上訴人主張系爭CAMRY汽車不符契約保證之「非營
      業車」乙節，查系爭CAMRY汽車前以租賃車登記請領車牌
      使用（見原審卷第109頁），固可證系爭CAMRY汽車原為「
      租賃車」屬實，惟被上訴人陳惠雲以契約所保證者，乃係
      系爭CAMRY汽車「非計程車」，此觀系爭CAMRY汽車買賣契
      約備註約定可明；而「租賃車」係業者租與他人自行使用
      之車輛，與以載客為營業之「計程車」，二者性質、使用
      頻率、車體及零件耗損率均有所不同，上訴人自行擴張解
      釋「非計程車」即指「非營業車」，進而主張系爭CAMRY
      汽車缺少契約保證之品質，當無可採。
    ⒌此外，上訴人復未舉證被上訴人陳惠雲交付系爭CAMRY汽
      車時，系爭CAMRY汽車有何「約定現況」外之瑕疵，其依
      物之瑕疵擔保之法律關係，主張減少價金並請求被上訴人
      賠償瑕疵修補損害，亦無所據。
六、綜上所述，上訴人依買賣關係請求被上訴人返還溢付之系爭
    HR-V汽車109年度牌照稅、燃料稅8,000元，併依不當得利之
    規定請求被上訴人返還系爭CAMRY汽車減少之價金200,000元
    、依瑕疵修補之法律關係請求被上訴人賠償修復系爭CAMRY
    汽車瑕疵之損害25,000元，均不應准許。原審為上訴人敗訴
    之判決，並無違誤，上訴意旨指摘原判決不當，求予廢棄改
    判，為無理由，應駁回其上訴。
七、本件事證已臻明確，兩造其餘攻擊防禦方法及所提證據，經
    本院審酌後，認與判決結果之結果不生影響，爰不一一論述
    ，併此敘明。
八、據上論結，本件上訴為無理由，依民事訴訟法第436條之1第
    3項、第449條第1項、第78條，判決如主文。
中    華    民    國   110    年    11    月    23    日
                  民事第二庭    審判長法  官  黃若美
　
                                      法  官  宋泓璟
　
                                      法  官  楊雅萍
以上正本證明與原本無異。
本判決不得上訴。
中    華    民    國   110    年    11    月    23    日
                                      書記官  蘇  泠